【裁判字號】    96,簡,592
【裁判日期】    970111
【裁判案由】    虛報進口貨物產地
【裁判全文】
臺北高等行政法院判決
                                     96年度簡字第00592號
原      告  扶格貿易有限公司
                  送達處所：.
                              .
代  表  人  甲○○（董事）
被      告  財政部基隆關稅局
代  表  人  丘欣（局長）
        （送達代收人  乙○○
上列當事人間因虛報進口貨物產地事件，原告不服財政部中華民
國96年5 月18日台財訴字第09600087000 號訴願決定（案號：第
00000000號），提起行政訴訟，本院判決如下：
    主  文
原告之訴駁回。
訴訟費用由原告負擔。
    事  實
一、事實概要：原告於民國（下同）95年4 月13日委由永康報關
    行向被告申報進口香港產製布料乙批（進口報單號碼：第AW
    /95/1589/2449 號）。經被告查驗結果，產地為中國大陸，
    且係屬尚未經經濟部公告准許輸入之大陸物品，遂以原告涉
    有虛報進口貨物產地，逃避管制情事，依海關緝私條例第37
    條第3 項轉據同條例第36條第1 項、第3 項規定，處貨價1
    倍之罰鍰新台幣（下同）16,908元，並沒入貨物。原告不服
    ，申請復查未獲變更，提起訴願亦遭決定駁回，遂提起行政
    訴訟。
二、兩造聲明：
  (一)原告聲明：
    訴願決定及原處分均撤銷（依其所提書訴所載意旨）。
  (二)被告聲明：
    1.原告之訴駁回。
    2.訴訟費用由原告負擔。
三、兩造之主張：
  (一)原告主張之理由：
    1.系爭布料係於大陸生產，供成衣使用，經原告之美國客戶
      選定作為鞋子材料，原告於承接其訂單時被告知，布料會
      經由香港為產地再出貨到台灣，惟客戶及布料工廠卻直接
      由大陸出口至台灣，實屬原告無法掌控。
    2.原告因不諳紡織品係不得由大陸直接進口之管制品，於系
      爭布料遭查扣後，始知須向經濟部國際貿易局（下稱國貿
      局）專案申請進口，然因外銷有時間限制，致已無法處理
      。又查原告所進口之系爭布料，於加工製成鞋子後，將外
      銷美加地區，並未在台灣出售，並無影響台灣之紡織品市
      場。
  (二)被告主張之理由：
    按進口貨物是否有虛報情事，係以進口報單所申報與實際來
    貨是否相符為認定依據。原告向被告申報進口香港產製布料
    ，經查驗結果，產地為中國大陸，且屬尚未經經濟部公告准
    許輸入之大陸物品，原告涉有虛報進口貨物產地，逃避管制
    情事，堪予認定。次按海關緝私條例第4 條：「本條例稱報
    運貨物進口、出口，謂依關稅法及有關法令規定，向海關申
    報貨物，經由通商口岸進口或出口。」原告依關稅法向被告
    報運貨物進口，涉有虛報進口貨物產地，逃避管制情事，被
    告即應依海關緝私條例論處，並不因進口之布料為加工後外
    銷，未在台灣出售，得予免罰。又依國際貿易實務，買賣雙
    方對成交貨物之名稱、數量、價格、產地等於成交時即有約
    定，並應按約定之貨物交運，原告既從事進口業務，當知未
    經公告准許輸入之大陸物品不准進口，其向鄰近中國大陸之
    香港地區進口系爭布料，尤應注意通知發貨人，不得交運中
    國大陸產製品，並確實查明貨物之來源，據實申報，以免違
    規受罰，原告未善盡查證義務，致發生虛報來貨產地，逃避
    管制之情事，尚難謂無過失，自應受罰。
    理  由
一、按「報運貨物進口而有左列情事之一者，得視情節輕重，處
    以所漏進口稅額2 倍至5 倍之罰鍰，或沒入或併沒入其貨物
    ：：一、虛報所運貨物之名稱、數量或重量。二、虛報所運
    貨物之品質、價值或規格。三、繳驗偽造、變造或不實之發
    票或憑證。四、其他違法行為。」「有前2 項情事之一而涉
    及逃避管制者，依前條第1 項及第3 項之規定論處。」「私
    運貨物進口、出口或經營私運貨物者，處貨價1 倍至3 倍之
    罰鍰。」「前2 項私運貨物沒入之。」為海關緝私條例第37
    條第1 項、第3 項、第36條第1 項及第3 項所規定。又進口
    非屬「台灣地區與大陸地區貿易許可辦法」第7 條規定准許
    輸入之大陸地區物品者，即構成進口禁止輸入之物品而涉及
    逃避管制之違法行為。
二、原告於95年4 月13日委由永康報關行向被告申報進口香港產
    製布料乙批，經被告查驗結果，產地為中國大陸，且屬未經
    經濟部公告准許輸入之大陸物品之事實，有進口報單、國貿
    局95年5 月3 日貿服字第09570079540 號函在原處分卷可稽
    ，且為原告所不爭執，堪認為真實。是被告以原告有虛報進
    口貨物產地，逃避管制之違章行為，處貨價1 倍之罰鍰16,9
    08元，並沒入其貨物，訴願決定予以維持，揆諸首開規定，
    並無不合。
三、原告雖主張其不知系爭布料為不得由大陸直接進口之管制品
    ，並無虛報貨物產地及逃避管制之故意云云。惟依行政罰法
    第8 條前段規定：「不得因不知法規而免除行政處罰責任。
    」原告欲進口系爭布料，自應先行查明其輸入管制規定，依
    法辦理，不得因不知法規而主張免責。又按國際貿易實務，
    買賣雙方對成交貨物之名稱、品質、規格、產地等，均於成
    交時即有明確約定；而進口人自國外報運貨物進口，亦有據
    實申報所運貨物之名稱、品質、規格、產地等之義務。查系
    爭布料係自中國大陸上海起運來台，原告非不能注意查證來
    貨產地為中國大陸，其未注意申報產地為香港，縱非故意，
    難謂無過失，自應受罰。從而原處分及訴願決定均無違誤，
    原告徒執前詞，聲請撤銷，為無理由，爰不經言詞辯論予以
    駁回（本件適用簡易訴訟程序）。
據上論結，本件原告之訴為無理由，爰依行政訴訟法第233條第1
項、第98條第1項前段，判決如主文。
中    華    民    國    97    年     1    月   11     日
                    臺北高等行政法院第三庭
                                    法  官  楊  莉  莉
上為正本係照原本作成。
本件以訴訟事件所涉及之法律見解具有原則性者為限，始得於本
判決送達後20日內向本院提出上訴狀並表明上訴理由，如已於本
判決宣示後送達前提起上訴者，應於判決送達後20日內補具上訴
理由（均按他造人數附繕本），且經最高行政法院許可後方得上
訴。
中    華    民    國    97    年     1    月   11     日
                                    書記官  林  俞  文


司法院資訊處製作；財團法人民間司法改革基金會備份。
